【裁判字號】    98,消債抗,84
【裁判日期】    980930
【裁判案由】    更生事件
【裁判全文】
臺灣臺中地方法院民事裁定  98年度消債抗字第84號
抗  告  人  甲○○    國民
上當事人聲請更生事件，抗告人對於民國98年5月7日本院97年度
消債更字第1202號所為裁定提起抗告，本院裁定如下：
    主      文
抗告駁回。
抗告費用新台幣壹仟元由抗告人負擔。
    理      由
一、本件抗告意旨略以：抗告人與其夫李榮興共同在台中縣潭子
    鄉○○路○段409號房屋之騎樓賣菜、水果、有機芽菜及客家
    蘿蔔糕，每月營業淨利共為新台幣（下同）6萬元，但因抗
    告人之夫工作時間較抗告人長4小時，且所分擔之工作較為
    繁重，故以此分配抗告人每月收入為25,000元，而抗告人之
    夫則多1萬元，為35,000元，實屬合理。又抗告人之夫向房
    東承租台中縣潭子鄉○○路○段409號房屋2、3、4樓，每月
    租金9,000元，並將該等套房轉租他人，抗告人則在該屋騎
    樓賣菜。但因該等套房得否順利轉租他人取得租金收入並不
    固定，故抗告人即大概將租金支出及租金收入之差額2,500
    元列載於損益表之租賃支出項下，並無原裁定所指隱匿租金
    收入之問題。再原裁定固指摘抗告人將私人債權列入債權人
    清冊，惟其償債計劃表之償債方案僅列債權銀行，分6年共
    72 期清償，每期償還1萬元，而未將私人債權予以列入，顯
    對私人債權人別有償還計畫，允許額外利益云云。然抗告人
    所以聲請更生，係有心償還債權銀行之信用卡貸款，在每月
    收入25,000元之能力範圍內，擬定償還計畫表，分6年共72
    期，每期償還1萬元；至於所積欠之私人債務822萬2千元部
    分，則由抗告人之夫負責清償，每月清償2萬元，分34年3個
    月共411期。抗告人確無隱匿財產，亦未對其每月收入為不
    真實之陳述，爰依法提起本件抗告，請求廢棄原裁定等語。
二、按聲請更生不合程式或不備其他要件者，法院應以裁定駁回
    之，消費者債務清理條例第8條前段定有明文。又同條例第1
    條明定此條例之立法目的，係為使負債務之消費者得依此條
    例所定程序清理其債務，以調整其與債權人及其他利害關係
    人之權利義務關係，保障債權人之公平受償，謀求消費者經
    濟生活之更生及社會經濟之健全發展。而所謂更生程序，旨
    在促使債務人自力更生，藉由法院之職權調查，將債務人之
    財產狀況透明化，減輕其負擔，降低債權人會議可決更生方
    案之條件，使債務人得盡其能力清償債務後免責，而獲重生
    之機會，以重建其經濟生活。由此足見更生程序係集團性債
    務清理程序，利用此程序，「統一」清理債務人之債務，並
    為確保、貫徹債務人之更生實效，於債務人就更生條件全部
    履行完畢時，即賦予免責之效力，據以達成債權人公平受償
    及謀求債務人更生之目的。又更生程序最重要者即為更生方
    案之成立及履行，更案方案係陷於經濟困境之消費者，為求
    其事業及經濟生活之更生，所提出適切調整其與債權人間權
    利義務關係內容之方案，故更生方案是否可行，債務人之清
    償能力如何及債務人能否履行更生方案，對於更生程序之目
    的得否達成及債務人之更生實效能否貫徹確保，至為相關。
    查消債條例於第53條第2項明定債務人所提出之更生方案，
    應記載：1、清償之金額，2、三個月給付一次以上之分期清
    償方法，3、最終清償期限，自認可更生方案裁定確定之翌
    日起不得逾6年。但有特別情事者，得延長為8年。雖未限定
    債務人之償還成數或金額，但應符合「債權人平等原則」。
    此因更生方案經法院裁定認可確定後，除有擔保權及優先權
    之債權人，其權利不受更生影響外，對全體普通債權人，無
    論是否申報債權，或是否同意更生方案，均受更生方案之拘
    束（消債條例第66條、第67條前段、第68條前段參照）。然
    觀諸本件抗告人於原審聲請更生時所提出之償還計畫表，其
    上記載抗告人以每月為1期，每期清償安泰商業銀行股份有
    限公司（下稱安泰銀行）等各該債權銀行共10,000元，共分
    6 年72期清償等情，顯見抗告人所提出更生方案之清償方法
    及對象僅限於各該債權銀行，至於其他債權人之債權究應如
    何清償，則未提及，核與更生程序係為統一清理債務人之債
    務，以利債務人更生之目的顯有違背。復參以抗告人於抗告
    狀上又明白載敘其所以為本件更生之聲請，係為解決其對債
    權銀行所負之信用卡等消費借貸債務，至於其所負之私人債
    務共822萬2千元，則由其夫負責償還，分3年4個月共411期
    清償，每期償還2萬元等情，益徵其並非利用更生程序，統
    一清理其所負之全部無擔保或無優先權債務，並違背債權人
    平等受償原則，與更生程序之目的有悖。再參酌抗告人之債
    權人安泰銀行等債權銀行已大皆於原審具狀表示不同意抗告
    人所為本件更生之聲請，有各該陳報狀附原審卷可考，是本
    件即使裁定開始更生程序，亦將因其更生方案無法獲致債權
    人會議通過或法院認可而須宣告清算，徒增程序勞費，毫無
    實益。是抗告人聲請本件更生，為免程序浪費，自無裁定開
    始更生程序之必要，難認有何保護之必要，自不應准許。原
    法院裁定駁回抗告人之聲請，其所持理由雖有不同，惟結論
    則無二致，仍應認本件抗告為無理由而駁回之。
三、據上論結，本件抗告為無理由，依消費者債務清理條例第15
    條，民事訴訟法第495條之1第1項、第449條第2項、第95條
    、第78條，裁定如主文。
中    華    民    國    98    年    9     月    30    日
                  民事第二庭    審判長法  官  王  銘
                                      法  官  周靜秀
                                      法  官  吳美蒼
正本係照原本作成。
不得再抗告。
中    華    民    國    98    年    9     月    30    日
                                      書記官


司法院資訊處製作；財團法人民間司法改革基金會備份。
